臺灣新竹地方法院刑事判決
110年度交易字第152號
公  訴  人  臺灣新竹地方檢察署檢察官
被      告  馬曼嘉


上列被告因過失傷害案件，經檢察官提起公訴（110年度偵字第4
68號），被告於本院準備程序時為有罪之陳述，經本院裁定改行
簡式審判程序，判決如下：
    主  文
馬曼嘉犯過失傷害罪，處拘役伍拾日，如易科罰金，以新臺幣壹
仟元折算壹日。緩刑貳年，並應於本判決確定之日起壹年內，向
公庫支付新臺幣貳萬元。
    事  實
一、馬曼嘉於民國109年5月29日18時13分許，駕駛車號000-0000
    號普通重型機車，行經新竹市中華路四段434巷對面時，本
    應注意車前狀況，隨時採取必要之安全措施，並保持行車安
    全距離，而依當時情形，並無不能注意之情事，竟疏未注意
    及此，肇事撞擊同向前方由黃應媫所騎乘之電動三輪車，致
    黃應媫受有頸部、背部、手部、右膝蓋、右踝多處鈍瘀傷等
    傷害。馬曼嘉於肇事後，在有偵查犯罪職權之機關或公務員
    尚不知何人為肇事者前，向到場處理車禍之警員承認其為肇
    事人而自首接受裁判。
二、案經黃應媫訴由臺灣新竹地方檢察署檢察官偵查起訴。
    理  由
壹、程序部分
    本案被告馬曼嘉所犯之過失傷害罪，『非』死刑、無期徒刑
    、最輕本刑為3年以上有期徒刑之罪，或高等法院管轄第一
    審之案件，被告於本院準備程序進行中，就被訴事實為有罪
    之陳述，經告以簡式審判程序之旨，並聽取檢察官及被告之
    意見後，經本院認合於刑事訴訟法第273條之1第1項之規定
    ，裁定進行簡式審判程序。又依刑事訴訟法第273條之2、同
    法第159條第2項規定，簡式審判程序不適用傳聞法則有關限
    制證據能力之相關規定，附予敘明。
貳、實體部分
一、認定犯罪事實所憑證據及認定之理由：
（一）上揭事實，業據被告於本院準備程序及簡式審判程序中供
      承不諱（本院卷第95至99頁、101至105頁），核與證人即
      告訴人黃應媫之證述內容相符（他字第4004號卷第27頁、
      偵字第468號卷第9至10頁），並有新竹國泰綜合醫院及中
      國醫藥大學附設醫院臺北分院診斷證明書共3份、道路交
      通事故現場圖、道路交通事故調查報告表(一)(二)、道路
      交通事故初步分析研判表各1紙、現場暨車損照片22張（
      他字第4004號卷第4至6頁、第7頁、第28至29頁、第8頁、
      第32至37頁）等在卷可稽，足徵被告前開任意性之自白與
      事實相符，應堪採信。
（二）按汽車在同一車道行駛時，除擬超越前車外，後車與前車
      之間應保持隨時可以煞停之距離；又汽車行駛時，駕駛人
      應注意車前狀況，並隨時採取必要之安全措施，道路交通
      安全規則第94條第1項、第3項分別定有明文。被告領有普
      通重型機車駕駛執照，為道路交通事故調查表㈡所載明（
      他字第4004號卷第29頁），對於前揭行車規則，應知之甚
      詳，並予注意，而依事發當時天候晴、晨或暮光、柏油路
      面乾燥、無缺陷、無障礙物，視距良好等情以觀，客觀上
      並無不能注意之情事，然被告竟疏未注意車前狀況及保持
      安全距離，因而發生本案車禍事故，則被告之駕駛行為對
      於本件車禍之發生自有過失甚明。又本案經送交通部公路
      總局新竹區監理所竹苗區車輛行車事故鑑定會鑑定結果，
      同認被告有上開肇事主因（告訴人則有操作電動休閒車，
      未經核可即行進入道路行駛且占用機慢車優先道直行，影
      響行車安全之肇事次因），有交通部公路總局新竹區監理
      所110年4月26日竹監鑑字第1100056508號函暨竹苗區車輛
      行車事故鑑定會鑑定意見書1份附卷可參（本院卷第19至2
      4頁），核與本院認定大致相符，益證被告就本案交通事
      故之發生確有過失無訛，且被告之過失與告訴人之受傷具
      有相當因果關係，甚為明確。綜上，本案事證明確，被告
      犯行堪以認定，應依法論科。
二、論罪科刑：
（一）核被告所為，係犯刑法第284條前段之過失傷害罪。被告
      於肇事後留在現場，於犯罪未被有偵查權之機關或公務員
      發覺前，向據報前往現場處理之警員承認為肇事人而願接
      受裁判等情，此有被告之新竹市警察局道路交通事故談話
      紀錄表1份在卷可稽（他字第4004號卷第26頁），嗣並接
      受裁判，合於自首要件，爰依刑法第62條前段之規定，減
      輕其刑。
（二）爰以行為人之責任為基礎，審酌被告無其他刑事前科紀錄
      ，素行良好，其於行車時疏未注意相關道路交通規範，肇
      致本件車禍事故，所為實有不該，惟念其犯後坦承犯行，
      態度良好，兼衡告訴人所受傷勢幸屬輕微，告訴人亦與有
      過失，被告雖有意賠償醫療及車損費用共新臺幣（下同）
      6萬元，惟因告訴人屢經通知均未到庭，亦未表示意見而
      無法達成和解（本院卷第97、107、109頁），復考量被告
      自承現仍就讀大學四年級，已婚，懷孕中，案發時獨居，
      現與配偶同住，於屈臣氏打工支付個人生活支出，畢業後
      需負擔學貸之生活狀況（見本院卷第104頁）等一切情狀
      ，量處如主文所示之刑，並諭知易科罰金之折算標準。
（三）末查，被告未曾因故意犯罪受有期徒刑以上刑之宣告，此
      有臺灣高等法院被告前案紀錄表1份在卷可稽（見本院卷
      第111頁），其因一時失慮致罹刑典，犯後坦承犯行，並
      具悔意，經本案之偵審程序，當知所警惕，信無再犯之虞
      ，本院認其所宣告之刑以暫不執行為適當，爰依刑法第74
      條第1項第1款之規定，併予宣告緩刑，以啟自新。又為使
      被告深切記取教訓，使之於緩刑期內能自我警惕，免於短
      期自由刑之弊病，並增進公共利益及達到刑罰教化之目的
      ，爰再依刑法第74條第2項第4款之規定，命其應於本判決
      確定之日起1年內，向公庫支付2萬元，倘被告違反上開規
      定應行之負擔情節重大者，依刑法第75條之1第1項第4款
      之規定，其緩刑之宣告仍得由檢察官向本院聲請撤銷，併
      予敘明。
據上論斷，應依刑事訴訟法第273條之1第1項、第299條第1項前
段，刑法第284條前段、第62條前段、第41條第1項前段、第74條
第1項第1款、第2項第4款，刑法施行法第1條之1第1項，判決如
主文。
本案經檢察官陳榮林提起公訴，檢察官黃嘉慧到庭執行職務。
中　　華　　民　　國　　110 　年　　12　　月　　2 　　日
                  刑事第六庭    法  官  黃美盈
以上正本證明與原本無異。
如不服本判決應於收受本判決後20日內向本院提出上訴書狀，上
訴書狀應敘述具體理由。上訴書狀未敘述上訴理由者，應於上訴
期間屆滿後20日內補提理由書狀於本院（均須按他造當事人之人
數附繕本）「切勿逕送上級法院」。
告訴人或被害人如對於本判決不服者，應具備理由請求檢察官上
訴，其上訴期間之計算係以檢察官收受判決正本之日期為準。
中　　華　　民　　國　　110 　年　　12　　月　　2 　　日
                               書記官  陳采薇　　　　　　　　
附錄論罪科刑法條：
刑法第284條
因過失傷害人者，處一年以下有期徒刑、拘役或十萬元以下罰金
；致重傷者，處三年以下有期徒刑、拘役或三十萬元以下罰金。